【裁判字號】    99,台上,1246
【裁判日期】    990304
【裁判案由】    違反公司法
【裁判全文】
最高法院刑事判決            九十九年度台上字第一二四六號
上  訴  人  甲○○原名林尚.
            乙○○
共      同
選任辯護人  蕭慶鈴律師
上列上訴人等因違反公司法案件，不服台灣高等法院台中分院中
華民國九十七年一月二十九日第二審判決（九十六年度上訴字第
二二三四號，起訴案號：台灣彰化地方法院檢察署九十四年度偵
字第四七五三號），提起上訴，本院判決如下：
    主  文
上訴駁回。
    理  由
按刑事訴訟法第三百七十七條規定：上訴於第三審法院，非以判
決違背法令為理由，不得為之。是提起第三審上訴，應以原判決
違背法令為理由，係屬法定要件，如果上訴理由書狀並未依據卷
內訴訟資料，具體指摘原判決不適用何種法則或如何適用不當，
或所指摘原判決違法情事，顯與法律規定得為第三審上訴理由之
違法情形，不相適合時，均應認其上訴為違背法律上之程式，予
以駁回。本件原審經審理結果，認為上訴人甲○○、乙○○（下
稱上訴人二人）共同犯公司法第九條第一項、公平交易法第三十
五條第二項及連續詐欺之犯行罪證明確，因認第一審依修正前刑
法連續犯、牽連犯等規定，從一重論甲○○、乙○○以共同公司
負責人，公司應收之股款，股東並未實際繳納，而以申請文件表
明收足罪，各處有期徒刑三年二月之判決，為無不合，予以維持
，駁回上訴人二人在第二審之上訴。已詳敘其係引用第一審判決
所載調查、取捨證據之結果及憑以認定犯罪事實之心證理由。並
就上訴人二人否認部分犯行之供詞及其所辯各節認非可採，詳加
指駁。從形式上觀察，原判決關於得上訴第三審之公司法第九條
第一項部分，並無足以影響判決結果之違法情形存在。上訴意旨
略以：(一)、原判決未說明上訴人二人對於所犯公司法第九條第一
項之罪，上訴人二人之間如何共謀？如何共犯？就犯行內容如何
分配？何人為主謀？犯罪參與程度如何？並未詳加調查，逕以告
訴人之供述，維持第一審均科處有期徒刑三年二月之判決，未就
上訴人二人犯罪參與、實行程度加以審酌而分別論罪科刑，有判
決理由不備及應調查未予調查之違法。(二)、上訴人二人所犯上揭
三罪並無任何方法、目的之牽連關係，原審既認三罪間有牽連關
係，卻漏未說明上開三罪間究具有何牽連關係。倘此三罪間無牽
連關係，即有適用中華民國九十六年罪犯減刑條例之可能，原判
決俱未詳予說明，所為認定，亦有調查未盡及判決不載理由之違
法云云。惟按：(一)、採證認事，乃事實審法院之職權，其對證據
證明力之判斷，如未違背經驗法則或論理法則，復已敘述其憑以
判斷之心證理由，即不能任意指為違法。原判決業已依憑上訴人
二人於原審之自白，並援用第一審判決所載經濟部函及隨函檢送
之茗綵國際企業有限公司（下稱茗綵公司）申請設立登記時檢附
之茗綵公司登記申請書、公司章程、股東同意書、設立登記表、
會計師查核報告書、股東繳納股款明細表、資產負債表；以及彰
化市第一信用合作社函及存摺、開戶資料、對帳單等相關證據資
料，本於調查所得心證，綜合研判，敘明其認定上訴人二人就上
揭公司法第九條第一項犯行，有犯意聯絡及行為分擔，均為共同
正犯之證據及理由。核與採證法則並無違背，不得任意指摘，而
資為合法之第三審上訴理由。(二)、量刑之輕重，係屬事實審法院
得依職權自由裁量之事項，苟於量刑時，已依行為人之責任為基
礎，並斟酌刑法第五十七條各款所列情狀，而未逾越法定範圍，
又未濫用其職權，即不得遽指為違法。原判決已依上揭規定，審
酌上訴人二人品行、智識程度、犯罪情節、所生之損害、犯罪後
態度及其他一切情狀，予以綜合考量，因而維持第一審分別量處
上訴人二人有期徒刑三年二月之判決，既未逾越法定刑度，又未
濫用自由裁量之權限，上訴意旨，單純就科刑輕重而為爭執，亦
不得執為合法之第三審上訴理由。(三)、原判決就上訴人二人所犯
上揭三罪間，認有方法、目的之牽連關係，為牽連犯，依行為時
刑法第五十五條牽連犯之規定，從一重論以公司法第九條第一項
犯行，業已依據證據調查之結果，詳加論斷說明，自不容任意指
摘違法，而據為第三審上訴之合法理由。次按刑事訴訟之上訴制
度，其允許受不利益判決之被告得為上訴，乃在許其為自己之利
益，請求上級法院救濟而設，故被告不得為自己之不利益而提起
上訴。原判決上揭認定，較之若認定上訴人二人所犯三罪間，並
無任何牽連關係，須予分別併合處罰者，對上訴人二人自屬有利
。上訴意旨主張其等所犯三罪間，並無任何牽連關係云云，自屬
對上訴人二人不利，顯與被告為自己利益請求救濟之上訴制度本
旨相違，執此上訴，自非合法。其等此部分之上訴違背法律上之
程式，均應予駁回。次按裁判上一罪案件之重罪部分得提起第三
審上訴，其輕罪部分原雖不得上訴，因審判不可分原則，第三審
法院亦應併予審判，係指重罪部分之上訴合法為前提，如該上訴
為不合法，第三審法院既應從程序上予以駁回，而無從為實體上
之判決，對於輕罪部分自無從適用審判不可分原則，併為實體上
審判。原判決認上訴人二人尚牽連犯公平交易法第三十五條第二
項及刑法第三百三十九條第一項詐欺罪部分，係刑事訴訟法第三
百七十六條第一、四款所列不得上訴於第三審法院之案件；上訴
人二人對重罪之違反公司法第九條第一項部分所提起之第三審上
訴，既屬不合法而應從程序上予以駁回，則上開不得上訴第三審
部分，已無從併為實體上審判，自應併予駁回。
據上論結，應依刑事訴訟法第三百九十五條前段，判決如主文。
中    華    民    國  九十九  年    三    月    四    日
                      最高法院刑事第九庭
                          審判長法官  邵  燕  玲
                                法官  李  伯  道
                                法官  孫  增  同
                                法官  李  英  勇
                                法官  施  俊  堯
本件正本證明與原本無異
                                      書  記  官
中    華    民    國  九十九  年    三    月   十一   日
                                                      K

司法院資訊處製作；財團法人民間司法改革基金會備份。
